臺灣臺中地方法院民事判決　九十二年度訴字第二六九一號
　　原　　　告　乙○○
　　訴訟代理人　武忠森律師
　　被　　　告　甲○○
　　訴訟代理人　廖國昌律師
　　複 代 理人　周金城律師
　　　　　　　　丙○○
右當事人間請求損害賠償事件，本院於民國九十三年十月十九日言詞辯論終結，判決
如左：
    主      文
原告之訴及假執行之聲請均駁回。
訴訟費用由原告負擔。
    事實及理由
一、原告主張：被告於民國八十五年間以對其有新台幣（下同）一百五十六萬四千四
    百二十八元債權為由，聲請本院以八十五年度裁全五字第九○一號裁定准予假扣
    押，並據以假扣押執行其所有坐落台中縣沙鹿鎮○○○段埔子小段九七六–一六
    地號土地及其上建物，即建號四九四號，門牌台中縣沙鹿鎮○○○街四十四號二
    層樓房一棟（下稱國昌二街房地）；嗣被告又以對其有四百零八萬六千二百十八
    元債權，聲請本院以八十五年度裁全五字第九○二號裁定准予假扣押，並進而聲
    請實施假扣押查封其所有坐落台中市○區○○段四六–九、四六–一三地號土地
    及其上建物，即建號一四六九號（起訴狀誤載為一四六九○號），門牌台中市○
    區○○路三段二號四層樓房一棟（下稱三民路二號房地），暨同上段四六–八、
    四六–一二地號土地及其上建物，即建號一四七○號，門牌台中市○○路○段四
    號四層樓房一棟（下稱三民路四號房地）。其後上開假扣押所保全請求之本案訴
    訟經本院以八十六年度訴字第四四一號判決確定之債權僅七十萬三千七百三十九
    元及自八十六年三月八日起至清償日止，按年息百分之五計算之利息，足見被告
    保全之金額及指封過大，僅國昌二街房地於查封時之價值，即超過被告其時所主
    張尚未確定之債權額數倍之多，乃被告竟一併聲請查封三民路二號及四號房地，
    顯有濫權以達故意侵害其權利之目的，致其所有該等房地未能出售，亦不得出租
    ，其中三民路二號房屋原出租予訴外人林志榮，租期自八十二年一月十日起至八
    十七年一月九日止，每月租金六萬元，惟於租期屆滿後，已不得續行出租，依此
    租金標準，其自八十七年二月起至提起本訴後之九十二年十月一日止，共五年零
    七個月（六十七個月），僅三民路二號房屋之租金損失即達四百零二萬元，另三
    民路四號房屋租金以每月五萬元計算，自八十五年三月查封時起迄本件起訴之日
    止，共七年六個月（九十個月），租金損失計四百五十萬元，是該二棟房屋僅租
    金損失合計已達八百五十二萬元，且其損害因查封未撤銷而仍在繼續中，則依民
    法第一百八十四條第一項規定，被告自應負損害賠償責任，而因其一時無法籌措
    足夠之裁判費，故暫請求三百萬元。並聲明：（一）被告應賠償原告三百萬元，
    及自起訴狀送達翌日起至清償日止，按年息百分之五計算之利息；（二）願供擔
    保，請准宣告假執行。
二、被告則以：原告前主張對伊有一百四十一萬三千六百元債權，聲請假扣押強制執
    行伊所有防滲隔熱浪板三二三片（約五一七坪）及ＰＵ原料二百八十三桶，嗣該
    假扣押所保全之請求本案訴訟敗訴確定而撤銷查封時，上開指封之財物已全部敗
    壞，經伊估算結果，就防滲隔熱浪板三二三片（約五一七坪）以每坪二千四百元
    計算，被告受有一百二十四萬零八百元（ 2400*517=0000000 ），再加計自查封
    日七十九年十二月十三日起至八十五年二月廿九日止（共一九○四日）之利息三
    十二萬三千六百二十八元（ 0000000*5%/365 *1904=323628），共計一百五十六
    萬四千四百二十八元；另就ＰＵ原料二百八十三桶而言，伊則受有當時同種原料
    價額損害三百二十四萬零九百一十六元，及同前述期間之利息損害八十四萬五千
    三百零二元（0000000*5%/365  *1904=323628），合計四百零八萬六千二百十八
    元，伊乃分別據而聲請本院先後以八十五年度執全五字第七一七號、七一八號假
    扣押執行事件，分別查封原告所有國昌二街房地及三民路二號、四號房地，嗣該
    等假扣押所保全請求之本案訴訟雖經台灣高法院台中分院（下稱台中高分院）於
    九十一年四月三十日以八十七年度上字第七一五號判決原告僅應給付七十萬三千
    七百三十九元確定，然依不動產之不可分割性，查封完整房地並無所謂指封過大
    問題，且假扣押查封，並未限制原告繼續使用收益，亦即假扣押之房屋依法並無
    不得繼續使用收益之限制，更何況在租賃關係成立後之買賣，承租人均受到買賣
    不破租賃原則之保護，於承租人之權益無損，故三民路二號及四號房屋或係原告
    怠於出租，任令閒置或無人願意承租，均與伊無關，伊並無過失，故原告請求租
    金損失，顯無理由。更何況原告本得供擔保免為假扣押，此項反擔保金所生利息
    差額之損害，依最高法院六十六年台上字第八五一號判例可對伊主張，惟原告竟
    不提供擔保免為假扣押，遽請求本件租金損害，自於法無據。再者，原告聲請法
    院囑託中華財經鑑定產業科技中心有限公司（下稱中華財經鑑定公司）鑑定國昌
    二街房地之價值，姑不論其鑑定結果是否可採，該鑑定報告書記載國昌二街房地
    八十五年之價值為三百二十七萬四千五百八十五元，惟於九十一年四月三十日上
    開判決確定時，其鑑估價值卻僅一百八十二萬六千三百五十五元，可見該房地價
    值不確定，故伊於八十五年間依所主張之債權額一百五十六萬四千四百二十八元
    指封該房地時，絕無查封過大可言等語，資為抗辯。並聲明：（一）原告之訴及
    假執行之聲請均駁回；（二）如受不利判決，願供擔保請准免為假執行之宣告。
三、兩造不爭執之事實：
 （一）被告前以對原告有一百五十六萬四千四百二十八元之債權為由，聲請本院以
       八十五年度裁全五字第九○一號裁定准予假扣押，並據以聲請本院以八十五
       年度執全字第七一七號假扣押執行事件，於八十五年三月二十二日實施假扣
       押查封原告所有國昌二街房地。
 （二）又被告復以對原告另有四百零八萬六千二百十八元債權，而據以聲請本院以
       八十五年度裁全五字第九○二號裁定准予假扣押，並進而聲請本院以八十五
       年度裁全五字第九○一號裁定准予假扣押，並據以聲請本院以八十五年度執
       全字第七一八號假扣押執行事件，於八十五年三月二十一日實施假扣押查封
       原告所有三民路二號及四號房地。
 （三）原告所有三民路二號房地於實施假扣押查封時，該房地早已出租予訴外人林
       志榮使用，租賃期間自八十二年一月十日起至八十七年一月九日止，租金每
       月六萬元。
 （四）前開二假扣押事件所保全請求之本案訴訟，業經台中高分院於九十一年四月
       三十日以八十七年度上字第七一五號判決原告應給付七十萬三千七百三十九
       元及自八十六年三月八日起至清償日止，按年息百分之五計算之利息確定。
四、原告固主張被告於八十五年間以對其分別有一百五十六萬四千四百二十八元及四
    百零八萬六千二百十八元債權為由，聲請假扣押查封其所有國昌二街房地及三民
    路二號、四號房地，惟上開假扣押本案訴訟判決之結果，被告之債權額僅有七十
    萬三千七百三十九元及自八十六年三月八日起至清償日止，按年息百分之五計算
    之利息，是被告保全之金額及指封過大，被告僅須查封國昌二街房地即足受清償
    ，乃竟又過大強制執行查封其所有三民路二號及四號房地，顯係濫權以達故意侵
    害其權利之目的，致其受有不能出租之損害，爰依民法第一百八十四條第一項之
    規定，暫先請求被告賠償其租金損失三百萬元等情，惟被告否認對原告有過大之
    假扣押強制執行情事，並以前揭情詞置辯。是本件兩造所爭執者，在於被告實施
    假扣押查封原告所有三民路二號及四號房地，是否指封過大而構成侵權行為。經
    查：
（一）按因侵權行為所發生之損害賠償請求權，以有故意或過失不法侵害於他人權利
      ，或故意以背於善良風俗之方法，加損害於他人為成立要件。此觀民法第一百
      八十四條第一項規定即明。所謂故意係指行為人對於構成侵權行為之事實，明
      知並有意使其發生或預見其發生，而其發生並不違背其本意而言。因之故意以
      聲請法院實施假扣押之手段，侵害他人權利之情形，必須行為人對於其聲請假
      扣押係屬侵權行為之事實，明知並有意使其發生，或預見其發生，而其發生並
      不違背其本意，始足當之。例如明知對他人並無債權存在，仍矇騙法院，聲請
      假扣押，以圖侵害他人之權利，或預見其侵害之發生，而不違背其本意者是。
      非謂假扣押之原因不存在，而債權人仍聲請假扣押者，當然構成侵權行為。查
      原告前曾以對被告有一百四十一萬三千六百元債權為由，聲請假扣押查封被告
      所有防滲隔熱浪板三二三片（約五一七坪）及ＰＵ原料二百八十三桶，嗣該假
      扣押本案判決原告敗訴確定，被告始就該等遭假扣押查封之防滲隔熱浪板及Ｐ
      Ｕ原料二百八十三桶敗壞估算伊所受之損害，而分別聲請假扣押強制執行原告
      所有國昌二街房地及三民路二號、四號房地，為兩造不爭執之事實，並有被告
      提出之臺灣桃園地方法院（下稱桃園地院）七十九年度全字第一一四三號裁定
      及八十二年度訴字第六○六號判決、臺灣高等法院八十三年度上字第二八二號
      判決、本院八十五年度裁全五字第九○一號及九○二號裁定為證，且被告聲請
      假扣押所保全之請求，其本案訴訟亦經臺中高分院判決被告之損害賠償債權於
      七十萬三千七百三十九元之範圍內存在，並得請求自八十六年三月八日起至清
      償日止，按年息百分之五計算之法定遲延利息，足見被告假扣押所保全之請求
      確實存在，依此情形而論，被告為確保其損害賠償債權，而聲請假扣押原告所
      有上開房地，是否可謂其主觀上自始即有侵害原告權利之故意，顯有可疑。
（二）復查，原告主張被告有故意侵權行為情事，無非係以被告聲請假扣押所保全之
      請求，其本案判決認定被告之債權額僅為七十萬三千七百三十九元及自八十六
      年三月八日起至清償日止，按年息百分之五計算之利息，與被告自行估算應保
      全之債權額合計高達五百六十五萬零六百四十六元（計算方式：0000000＋
      0000000＝0000000）相距甚遠，被告僅須實施假扣押查封原告所有國昌二街房
      地即足受償，因而認定被告另併聲請假扣押強制執行原告所有三民路二號及四
      號房地係濫權，而達侵害原告權利之目的，其保全之金額及指封過大。然觀之
      被告聲請對原告所有國昌二街房地為假扣押，其聲請狀所載之事實及理由略為
      ：債務人（按即原告）假扣押指封防滲隔熱浪板三二三片，合五一七坪，已全
      數腐爛不堪使用，其本案判決既敗訴，應負損害賠償責任，依債務人於本案訴
      訟起訴狀內估算每坪價格二千四百元，合計一百二十四萬零八百元，並加計自
      七十九年十二月十三日起至八十五年二月二十九日止按年息百分之五計算之利
      息三十二萬三千六百二十八元，總計應賠償一百五十六萬四千四百二十八元，
      有本院八十五年度裁全字第九○一號假扣押聲請卷宗可稽，再參諸原告實施假
      扣押查封被告所有上開物品後，於本案訴訟中確陳明隔熱浪板每坪單價為二千
      四百元（見卷存桃園地院八十二年度訴字第六○六號判決第一頁背面），是被
      告以原告自行指稱之計價基準據為核算其所受之損害額，自非全然無因，縱被
      告聲請實施假扣押原告所有國昌二街房地時，該房地之價值約為三百二十七萬
      四千五百八十五元，有中華財經鑑定公司之鑑定報告書可參，已逾被告所估算
      上開防滲隔熱浪板受損之賠償額，然假扣押之目的，僅為保全將來之強制執行
      ，債權人須俟本案訴訟終結後，始得就假扣押之財產變價取償，且原告所有國
      昌二街房地於被告所保全請求之本案判決確定時（按即九十一年四月三十日）
      ，其價值已僅餘一百八十二萬六千三百五十五元，亦有前揭鑑定報告書可考（
      見該報告書第三三頁），故若再加計被告所有亦遭原告實施假扣押查封之ＰＵ
      原料二百八十三桶敗壞所估算之損害額四百零八萬六千二百十八元，則該國昌
      二街房地於本案訴訟終結時之交換價值是否已足使被告之損害賠償債權得滿足
      受償，已有可疑。縱該假扣押之本案訴訟確定判決即台中高分院八十七年度上
      字第七一五號判決認定被告僅得請求原告賠償七十萬三千七百三十九元及自八
      十六年三月八日起至清償日止，按年息百分之五計算之利息，然通觀該判決全
      文，其判決理由已載明肯認原告所實施假扣押查封之前開防滲隔熱浪板及ＰＵ
      原料已經敗壞，致被告損失共計三百十七萬二千九百四十八元，扣除假扣押裁
      定所載原告所得假扣押之金額一百四十一萬三千六百元，超額之一百七十五萬
      九千三百四十八元為原告所為侵權行為致被告所受之損害，故即使以該判決肯
      認之損失額三百十七萬二千九百四十八元以觀，而非以被告自行估算之損害額
      為據，並且暫不論將來應繳納之增值稅額多寡，被告主觀上判斷僅假扣押查封
      國昌二街房地，於將來本案訴訟終結時，其交換價值應不足以清償其所受之損
      害，顯然並非全然無據。且該確定判決固認為被告對於本件損害之發生與有過
      失，應負擔六成之過失比例，並據此將原告之賠償金額減為七十萬三千七百三
      十九元（計算方式：0000000×40／100＝703739，元以下四捨五入），然被告
      就損害之發生或擴大是否與有過失，須待法院調查審認，且法院對於賠償金額
      應減至何程度，更有裁量之自由，顯非被告於起訴前為保全其債權而聲請假扣
      押時所能明知，自不得僅憑本案確定判決結果僅容許被告得向原告求償七十萬
      三千七百三十九元，即認被告之保全金額及指封過大，故被告為保全其損害賠
      償債權，另併聲請假扣押強制執行原告所有三民路二號及四號房地，自難認為
      係不法利用假扣押程序而達故意侵害原告權利之目的。因之，原告既未能舉出
      其他證據證明被告就原告所有三民路二號及四號房地實施假扣押，主觀上確有
      故為侵害原告權利之意，自難依侵權行為法則，令被告負損害賠償責任。
（三）次按，侵權行為損害賠償請求權，以受有損害為要件，若無損害，即無賠償可
      言。而損害分為積極損害及消極損害，而損害分為積極損害與消極損害，前者
      指既存財產之減少，後者指新財產之取得，因他人之侵權行為而受損害。又所
      謂「所失利益」，必須依通常情形或依已定之計劃、設備或其他一切情事，可
      得預期之利益；故必須有客觀的確定性，若僅有取得利益之希望或可能，則無
      「所失利益」可言。本件原告主張其所有三民路二號及四號房地因遭被告過大
      假扣押強制執行，致該等房地不能出租受有損害，固以其中三民路二號房屋於
      被告實施假扣押查封時，已出租予訴外人林志榮使用，租賃期間自八十二年一
      月十日至八十七年一月九日止，每月租金六萬元等情為其論據。然假扣押之執
      行，依強制執行法第一百三十六條規定，固準用關於動產不動產之執行，而不
      動產之執行查封，依同法第七十八條之規定，債務人既僅得依原來通常之管理
      、使用方法為之，則查封之不動產於查封前，已由債務人出租者，債務人得繼
      續收取租金，惟於撤銷查封前，租賃期限已屆滿者，則不得繼續出租或不為反
      對續租之意思表示繼續收取租金，使之成為不定期限繼續契約（民法第四百五
      十一條參照）。由此以觀，原告就其所有三民路二號房屋於八十七年一月九日
      租賃期限屆滿後，縱不得再行出租，而其所有三民路四號房屋則自假扣押查封
      時起，即不得為出租，然原告並未主張及舉證證明該等房地於查封前即與他人
      已有洽談訂立租賃契約之具體計劃或交易情事，充其量僅可謂係原告主觀上期
      待之交易利益而已，並無客觀之確定性，是原告以主觀上不能將該等房地出租
      之損失，認係其所失利益之損害，尚非有據，而難憑採。
六、綜上所述，原告主張被告保全之金額及指封過大，故意侵害其權利，致其受有不
    能將其所有遭被告聲請假扣押查封之三民路二號及四號房屋出租之損害，應負侵
    權行為損害賠償債任等情，既非可採，從而，原告依據侵權行為之法律關係，請
    求被告賠償租金損失三百萬元，及自起訴狀送達翌日起至清償日止，按年息百分
    之五計算之利息，為無理由，應予駁回。
七、又原告之訴既經駁回，其假執行之聲請即失所依據，應併予駁回。
八、本件事證已臻明確，兩造其餘攻擊防禦方法及舉證，與本件判決結果均不生影響
    ，逐不逐一贅敘。
九、據上論結，本件原告之訴為無理由，依民事訴訟法第七十八條判決如主文。
中　　　華　　　民　　　國　　九十三　 　年　　 十一　　 月　   　八　　日
                              臺灣臺中地方法院民事第二庭
~B法　　　官　吳美蒼
右為正本係照原本作成
如對本判決上訴，須於判決送達後二十日內，向本院提出上訴狀，同時表明上訴理由
，並按他造當事人之人數附繕本。
中　　　華　　　民　　　國　　九十三　 　年　　 十一　　 月　   　八　　日
~B法院書記官　黃舜民
